【裁判字號】    98,上易,765
【裁判日期】    981119
【裁判案由】    贓物
【裁判全文】
臺灣高等法院高雄分院刑事判決         98年度上易字第765號
上  訴  人  臺灣高雄地方法院檢察署檢察官
被      告  丁○○
                    現於台灣高雄女子監獄執行中
上列上訴人因被告贓物案件，不服臺灣高雄地方法院98年度易字
第708 號中華民國98年9 月3 日第一審判決（起訴案號：臺灣高
雄地方法院檢察署97年度偵字第17055 號），提起上訴，本院判
決如下：
    主  文
上訴駁回。
    理  由
一、公訴意旨略以：被告丁○○明知於民國97年5 月8 日某時，
    停放在其高雄縣杉林鄉○○村○○路96號住處後方空地之車
    牌號碼9M-1630 號自用小貨車係他人遭竊之贓物（甲○○於
    97年5 月1 日12時40分許發現在高雄縣阿蓮鄉○○村○○路
    91號旁遭竊），竟仍基於寄藏贓物之犯意，提供其所有UP－
    3158號自用小客車車牌給予駕駛前開贓車之姓名年籍不詳之
    人，懸掛於該自用小貨車上，為之隱藏。嗣於97年5 月9 日
    13時50分許，為警在上址發現該自用小貨車號牌不符，經查
    看車身號碼後得悉為失竊車輛，始查知上情，因認被告涉有
    刑法第349 條第2 項之寄藏贓物罪嫌。
二、按犯罪事實應依證據認定之，無證據不得認定犯罪事實。不
    能證明被告犯罪者，應諭知無罪之判決，刑事訴訟法第154
    條第2 項、第301 條第1 項分別定有明文。次按事實之認定
    ，應憑證據，如未能發現相當證據，或證據不足以證明，自
    不能以推測或擬制之方法，以為裁判基礎。又認定犯罪事實
    所憑之證據，雖不以直接證據為限，間接證據亦包括在內；
    然而無論直接或間接證據，其為訴訟上之證明，須於通常一
    般之人不致有所懷疑，而得確信其為真實之程度者，始得據
    為有罪之認定，倘其證明尚未達到此一程度，而有合理之懷
    疑存在時，即無從為有罪之認定（最高法院40年台上字第86
    號、76年台上字第4986號判例意旨參照）。
三、公訴人認被告丁○○有上揭寄藏贓物犯行，無非係以(1)被告
    於警詢及偵查中之供述；(2)告訴人甲○○警詢指訴；(3)高雄
    縣政府警察局旗山分局扣押筆錄、扣押物品目錄表、警製偵
    查報告各1 份及查獲現場照片；(4)贓物認領保管單、車籍查
    詢基本資料詳細畫面及高雄縣政府警察局車輛尋獲電腦輸入
    單各1 紙為其主要論據。惟訊據被告堅詞否認有何寄藏贓物
    犯行，並辯稱：我沒有提供車牌給任何人使用，我不知道誰
    拿去掛在自小貨車上等語。經查：
  (一)於97年5 月9 日13時50分許，在高雄縣杉林鄉○○村○○路
    96號住處後方空地為警發現車牌不符之自用小貨車（車主為
    告訴人之弟林福昭，平常由告訴人使用，原車牌號碼為9M－
    1630號，下稱系爭自用小貨車），係告訴人前於97年5 月1
    日發現遭竊之事實，業經告訴人甲○○於警詢中指訴甚詳（
    見警卷第11、12頁），並有偵查報告及查獲地點現場繪製圖
    各1 份（見警卷第13、14頁）、高雄縣政府警察局旗山分局
    扣押筆錄、扣押物品目錄表各1 份（見警卷第15至18頁）及
    查獲現場照片8 張（見警卷第27至31頁）、贓物認領保管單
    、車籍查詢基本資料詳細畫面及高雄縣政府警察局車輛尋獲
    電腦輸入單各1 紙在卷可稽（見警卷第19、23、25頁）。是
    系爭自用小貨車為姓名年籍不詳之他人犯竊盜罪所取得之財
    物，係屬贓物之事實，自堪以認定。
  (二)系爭自用小貨車為警查獲時所懸掛之UP－3158號車牌為被告
    所有之事實，亦經公訴人提出被告於警詢、偵查中之供述及
    車籍查詢基本資料詳細畫面1 紙以資證明，此部分事實，同
    堪以認定。是系爭自用小貨車既屬贓物，且為警發現時懸掛
    被告所有之UP－3158號車牌，並停放在被告當時位於高雄縣
    杉林鄉○○村○○路96號住處之後方空地，從而，公訴意旨
    推認係被告提供其所有之車牌號碼UP－3158號自小客車車牌
    給予姓名年籍不詳之人，懸掛於系爭自小貨車上，為之隱藏
    等語，固非全然無據。惟：
  1.系爭自用小客車所以會出現於被告住處，被告及證人丙○○
    固供稱係乙○○所開來，惟訊之證人乙○○則堅決否認有開
    系爭自用小貨車至被告住處之事實，供稱：我在97年5 月8
    日，雖有到被告住處找丙○○，但是開另外一部竊盜而來之
    棕色自用小客車去，並非開系爭自用小貨車去等語（見偵一
    卷第22至23頁、本院卷第33頁反面）；本院審酌：
  被告於警詢中先則供稱：系爭自用小貨車係乙○○所開來，
    惟其後則供稱：乙○○去我家時都會騎車或開自用小客車去
    ，當時我是看到乙○○與我哥哥在系爭自用小貨車旁聊天，
    我直覺認為是乙○○是從別的地方過來我家，一定要有交通
    工具，所以認為該車是乙○○開過來的等語（見偵一卷第45
    頁、偵三卷第27至28頁、本院卷第35頁），是其所述前後歧
    異。
  被告於警詢中先則供稱：我於98年5 月8 日上午11時許，就
    有看過系爭自用小貨車（見警卷第5 頁）；其後又稱：我於
    97 年5月8 日上午9 時許，看到乙○○開系爭自用小貨車到
    我家等語（見警卷第9 頁），其所述首次看到系爭自用小貨
    車之時間顯有差異，且因其二次陳述之時間均在97年5 月9
    日，即其所稱看到系爭自用小貨車之翌日，衡情，尚難認係
    因時間之經過致記憶有所模糊所致；而其所述看到自用小貨
    車之時間，亦與證人丙○○於偵查中所述：97年5 月8 日下
    午3 、4 時，乙○○開系爭自用小貨車來找我等語有所不符
    （見偵三卷第28頁）。
  被告於警詢中係稱：我於97年5 月8 日中午11時許，看到系
    爭自用小貨車時，該車沒有懸掛車牌等語（見警卷第8 頁）
    ；惟於偵查中則稱：我只看到系爭自用小貨車一次，看到該
    車時，被告與乙○○在講話，車子是橫的，有無掛車牌我也
    不清楚等語（見偵三卷第21頁）。
  綜上所述，足見被告所述前後歧異，亦與證人丙○○所述不
    符，則被告與證人丙○○所述系用小貨車係乙○○開來之陳
    述能否採信，即非無疑。
  2.被告之陳述固有前開瑕疵存在，且UP－3158號之車牌亦為被
    告所有，然被告前於本案案發前之97年4 月16日即已將懸掛
    該車牌之自用小客車賣給資源回收場，並將2 面車牌暫放於
    其當時住處（即高雄縣杉林鄉○○村○○路96號）客廳門旁
    邊，一走進去就看得到，其住家門沒有鎖，且出入人員複雜
    等情，業據被告於警詢、偵訊及審理時供述明確在卷（見警
    卷第2 、3 頁、偵一卷第3 、4 頁、偵三卷第27頁、原審二
    卷第22頁），並有振嘉環保有限公司廢機動車輛讓渡切結書
    1 份在卷可佐（見原審一卷第23頁）。另證人即被告哥哥丙○○（與被告同住）於偵訊中並結證稱：我家門沒有在關等
    語（見偵三卷第29頁）及觀卷附警員偵查報告上亦載有「．
    ．．高雄縣杉林鄉○○村○○路96號為治安重點，常有不明
    人士出入複雜」等語，是被告上開住處既出入人員複雜，且
    門沒有在鎖，足認可出入被告上揭高雄縣杉林鄉○○村○○
    路96號住處而可取得被告所有UP－3158號車牌之人，顯非僅
    被告1 人，而尚有他人之可能。又遍閱全卷資料亦未見有任
    何證人目睹被告將UP－3158號車牌交給他人懸掛於系爭自用
    小貨車上，自難僅以UP－3158號車牌有懸掛於系爭自用小貨
    車之事實，即推定係被告所懸掛或由其提供予他人懸掛。
  3.又參酌被告於偵查中供稱：我看到系爭自用小貨車停放在我
    住處前空地時，該車並沒有掛車牌，後來，我伯父問為何會
    有該車，我就去問我哥哥丙○○，丙○○說他會處理等語（
    見偵一卷第3 頁）；及我有看到丙○○與乙○○在系爭自用
    小貨車車旁聊天等語（見偵三卷第27頁）；而證人丙○○亦
    承認有與乙○○在系爭自用小貨車車旁聊天，及當時有警察
    來，乙○○因案被通緝，即先行離開；到晚上，我有打電話
    給乙○○，說警察沒有進來；到晚上7 、8 點，乙○○又來
    我家，我要乙○○把車開走，乙○○並沒有把車開走，反而
    把車開到我家後面藏起來，乙○○說只要借放一天，因為車
    子沒有掛車牌，我不放心車子放我家等語（見偵三卷第28至
    29 頁 ）；證人丙○○關於系爭自用小貨車係由乙○○開來
    之陳述，雖不足盡信，已如前述，惟參酌其所述之處理過程
    ，顯見被告所述「丙○○說他會處理」等情，應可採信；則
    在動機上，較有可能將車牌懸掛於系爭自小貨車上之人應為
    丙○○或開系爭自用小貨車至被告住處找丙○○之人，並非
    被告甚明。
  4.再者，系爭自用小貨車為警發現時，雖懸掛被告所有之UP－
    3158號車牌，然系爭自用小貨車停放地點為被告住處後方空
    地，並非被告必會行經及明顯可見之處，且本案警員發現系
    爭自用小貨車之時間（即97年5 月9 日13時50分許），距被
    告所稱之發現自用小貨車之時間，相隔1 日左右，是被告辯
    稱：我沒有提供車牌給任何人使用，我不知道誰拿去掛在系
    爭自用小貨車上等語，亦未與上揭事證及常情相悖，自非不
    足採信。
  5.綜上所述，本件公訴人所舉之證據，其為訴訟上之證明，既
    尚有上揭所述之合理可疑，而無從使通常一般之人不致有所
    懷疑，而得確信上揭公訴意旨為真實之程度，此外，復查無
    其他積極證據足資證明被告確有公訴意旨所指寄藏贓物犯行
    ，揆諸上開說明及判例意旨，被告犯罪尚屬不能證明。
四、原審因而以不能證明被告犯罪，而為被告無罪之諭知，核無
    違誤；檢察官求上訴意旨，猶執前詞，指摘原判決不當，為
    無理由，應予駁回。
據上論斷，應依刑事訴訟法第368 條，判決如主文。
本案經檢察官林敏惠到庭執行職務。
中    華    民    國    98    年    11    月    19    日
                  刑事第一庭    審判長法  官  周賢銳
                                      法  官  施柏宏
                                      法  官  黃仁松
以上正本證明與原本無異。
不得上訴。
中    華    民    國    98    年    11    月    19    日
                                      書記官  林家煜


司法院資訊處製作；財團法人民間司法改革基金會備份。
